【裁判字號】    88,交易,329
【裁判日期】    890211
【裁判案由】    過失傷害
【裁判全文】
臺灣雲林地方法院刑事判決                        八十八年度交易字第三二九號
    公  訴  人  臺灣雲林地方法院檢察署檢察官
    被      告  己○○
    選任辯護人  李建忠
右列被告因過失傷害案件，經檢察官提起公訴（八十八年度偵字第四０九六號），本
院判決如左：
    主  文
己○○從事業務之人，因業務上之過失傷害人，處有期徒刑陸月，如易科罰金，以
佰元折算壹日。
    事  實
一、己○○係從事建築綁鐵工作，平日駕駛車號ＳＰ－四０五六號自小客車載運工人
    上工，駕駛該自小客車為其附隨業務。於民國八十八年六月十一日上午六時許，
    己○○駕駛上開自小客車內載乙○○、庚○○、丙○○三人欲至工地工作，而沿
    雲林縣斗六市○○路由東往西行駛，行經該光復路與楓湖路之交岔路口時，己○○本應注意車前狀況，隨時採取必要之安全措施，且汽車左轉彎時，應行至交岔
    路口中心處左轉，並不得占用來車道搶先左轉，且汽車除行駛於單行道或指定行
    駛於左側車道外，在未劃標線之道路，應靠右行駛。而依當時情況，天候晴、路
    面乾燥無缺陷、無障礙物，視距良好，別無不能注意之情事，惟己○○疏未注意
    ，由光復路左轉入楓湖路時竟未至交岔路口中心處即占用來車道搶先左轉，左轉
    進入湖山路之際，又未注意靠右行駛，而卻駛入楓湖路之來車道，適有無駕駛執
    照之甲○○騎乘車號ＷＧＮ－０七八號輕型機車沿楓湖路車道右側由南往北行駛
    至該交岔路口前，己○○又未注意車前狀況而於同日上午六時三十分許，其自小
    客車車頭左側撞擊甲○○機車車頭，甲○○因而人車倒地，致受有腹部挫傷並內
    出血、休克、脾臟破裂等傷害，而於送醫急診後施作緊急手術切除脾臟。
二、案經甲○○告訴雲林縣警察局斗六分局報告臺灣雲林地方法院檢察署檢察官偵查
    起訴。
    理  由
一、訊據被告己○○對平日以上開汽車車載工上班並於右揭時地開車上工途中發現告
    訴人甲○○倒地並將之送醫急救之情坦承不諱，惟矢口否認有何犯行，辯稱：告
    訴人是自己騎機車在伊車前十幾公尺處自告訴人左側滑倒，滑到伊車前才停止，
    伊並未碰撞告訴人，當時伊已左轉進入楓湖路，告訴人還沒有要右轉，告訴人倒
    地之處並非在交岔路口附近云云。然查：右揭犯罪事實業據告訴人於警訊、偵查
    並本院庭訊中指訴綦詳，並經本院提示相關車輛照片及現場圖標示撞擊點及肇事
    地點明確，現場目擊證人戊○○○即鄰近之楓湖路住戶居民亦於警訊並本院庭訊
    中結稱：車禍當時伊有聽見撞擊聲，後看見被告所駕駛之汽車停在上開交岔路口
    前，車頭朝伊住處方向，車內之人下車將機車遷到旁邊，而在交岔路口前將告訴
    人抱上車，都是在交岔路口發生，被告再將車開至伊住處門口迴轉離去，而在伊
    門口附近馬路留有二條迴轉車痕等語詳細，並有標示證人戊○○○住處並迴轉痕
    跡之道路交通事故調查報告表一紙在卷足參，復有上開機車、汽車照片數幀在卷
    足稽。證人戊○○○與被告及告訴人均無何關係，信無偏袒之理，所證亦無前後
    不一之處。被告其後在楓湖路內側迴轉而未直接於交岔路口迴轉，並不足為被告
    有利之認定，蓋迴轉處與交岔路口相距甚近，有上開調查報告表現場圖可憑，不
    足為奇。至現場雖無殘有機車碎片物，只留下告訴人之眼鏡在湖山路內側，惟係
    因警方於車禍後約二小時至現場，馬路清洗車已清洗過馬路之情，為證人丁○○
    即現場處理警員結稱屬實，自不得以交岔路口前未有車輛碎片殘留，即認車禍地
    點非在該處。被告雖辯稱：告訴人所行駛之楓湖路右側有一圍牆，從而被告左轉
    進入該路應會靠左行駛，否則會撞擊該圍牆云云，但依卷附之現場照片圖觀之，
    上開圍牆係沿光復路往外側開放，而非於兩路間取直角建築，依經驗法則判斷，
    被告搶先左轉進入楓湖路並無碰撞該圍牆之危險，應無疑義。再者，告訴人機車
    雖已無從勘驗，然證人丁○○業已證明該機車車把已往駕駛座內側縮短，僅離駕
    駛座約二十公分，車頭斜面板往內凹，車體二側並無明顯擦撞痕跡等語無誤，核
    與告訴人所指撞擊點係在車頭斜面板前端及車把整個往內凹等語相符，並有機車
    照片數幀足徵。而當時肇事路段有石頭等物，為被告、告訴人所是認，則若告訴
    人機車自行滑倒十幾公尺遠，何以粗糙之路面未使機車留下擦痕，現場亦未留有
    任何刮地痕，此均與常情有悖。又被告之汽車經本院勘驗之結果，告訴人所指撞
    擊之左前車頭並無撞擊痕跡，亦無修復痕跡等情，業經筆錄在卷，核與檢察官所
    為勘驗結果相同。惟告訴人機車車頭斜面板係塑膠細面材質，無任何粗糙或突出
    物在上等事實，為證人丁○○證稱無疑，並有照片可參，告訴人機車斜面板既係
    內凹而未破損，則同理被告之車前頭未有何擦痕並不意外，更可認此乃機車車頭
    正中直接撞擊之結果。另被告雖又提出與告訴人機車相符之照片，以證告訴人機
    車之車前頭不可能撞到被告汽車之引擎蓋與保險桿間一事，但上開路段在交岔路
    口處之楓湖路係屬些微下坡路段一節，為證人丁○○所證屬實，，告訴人並指陳
    其將撞車前左右車把之煞車均有按下等語，核與經驗法則相符，則機車前輪緊急
    煞住會使機車車頭往前傾乃正常狀態，是告訴人指訴其機車車頭斜面板與被告汽
    車之保險桿與引擎蓋間之處為撞擊點，即屬有據。至證人丙○○、庚○○、乙○○即當時坐在車內之人雖均證稱當時係由被告駕駛要去上工綁鐵，平日亦均乘該
    車上工明確，但證人丙○○證稱當時被告之汽車係在楓湖路之左側，告訴人機車
    滑倒來撞擊被告汽車之保險桿云云，證人庚○○證稱告訴人之機車係從馬路中間
    滑過來約十公尺，並未碰撞汽車，機車一倒，被告就停車，車係停在馬路中間云
    云，證人乙○○證稱：看到告訴人機車一偏，被告車就停云云，均不盡相符，互
    有矛盾且與常情有違，所證車禍肇事情節顯不足採。而按汽車駕駛人應注意車前
    狀況，隨時採取必要之安全措施，且左轉彎時，應行至交岔路口中心處左轉，不
    得占用來車道搶先左轉，並除行駛於單行道或指定行駛於左側車道外，在未劃有
    標線之道路，應靠右行駛，道路交通安全規則第九十四條第三項、第一百零二條
    第一項第四款後段、第九十五條前段分別定有明文，被告身為汽車駕駛人，自負
    有上開義務。而依當時情況，天候晴、路面乾燥無缺陷、無障礙物、視距良好，
    有上開調查報告表可稽，別無不能注意之情事，被告竟疏未注意而肇事，其有過
    失至明，此經台灣省雲嘉地區車輛行車事故鑑定委員會鑑定結果，亦認被告提前
    左轉為肇事因素無誤，有該鑑定委員會函文並意見書一份附卷可考。雖告訴人無
    駕駛執照騎車亦有違規定而容有過失之處，但此難辭被告過失之責。又告訴人車
    禍倒地後，即由被告等人送醫急救，已如前述，並有驗傷診斷證明書二紙、醫療
    費用證明書一紙在卷可詳，是告訴人之傷勢與被告之過失間有相當因果關係，亦
    同可認定。本件事證明確，被告所辯顯係卸責之詞，不足為信，其犯行堪以認定
    ，自應依法論科。
二、核被告所為，係犯刑法第二百八十四條第二項前段之罪。公訴意旨認被告所犯係
    同法第一項前段之罪，起訴法條容有未洽，應予變更。爰審酌被告犯後矢口否認
    犯行，飾詞狡辯，並無悔意，且告訴人所受脾臟切除手術，傷勢不輕，並被告過
    失程度非輕，惟其有正當職業，且告訴人亦與有過失之處等一切情狀，量處如主
    文所示之刑，並諭知易科罰金之折算標準。
據上論斷，應依刑事訴訟法第二百九十九條第一項前段、第三百條，刑法第二百八十
四條第二項、第四十一條，罰金罰鍰提高標準條例第一條前段、第二條，判決如主文
。
中      華      民國      八十九      年      二    月    十一    日
                                        臺灣雲林地方法院刑事第二庭
                                            法  官  侯  廷  昌
右正本證明與原本無異。
如不服本判決，應於判決送達後十日內向本院提出上訴狀( 應附繕本 )。
                                            書記官  陳  美  華
中      華      民      國      八十九      年      二    月    十一    日
刑法第二百八十四條第二項
因過失傷害人者，處六月以下有期徒刑、拘役或五百元以下罰金，致重傷者，處一年
以下有期徒刑、拘役或五百元以下罰金。
從事業務之人，因業務上之過失傷人害者，處一年以下有期徒刑、拘役或一千元以下
下罰金，致重傷者，處三年以下有期徒刑、拘役或二千元以下罰金。


司法院資訊處製作；財團法人民間司法改革基金會備份。
